臺北高等行政法院裁定　　　　　　　　　　　　　　　　九十二年度再字第三九號
　　再審原告　　甲○○
　　　　送達代收人　乙○○
　　再審被告　財政部臺灣省北區國稅局
　　代　表人　林吉昌（局長）
右當事人間因贈與稅事件，原告不服本院中華民國九十一年九月十一日八十九年度訴
字第四一一二號判決及最高行政法院中華民國九十二年三月十三日九十二年度判字第
二六九號判決聲請再審。本院裁定如左：
　　主  文
再審原告再審之訴駁回。
訴訟費用由再審原告負擔。
　　理  由
一、再審原告提起本件再審主張：
  (一)本件再審原告於原審業經提呈充分事證，證明再審原告與訴外人李文堯、陳秀松
    、陳力瑋、林政庭、蘇麗紅、陳永春、林義忠確有合夥購買系爭土地，而以林楷
    焜為登記名義人之事實，惟原審判決卻仍認定「原告主張系爭土地為原告與李文
    堯等八人合資購買，應非可採」（第一審理由欄第七點第一行參照）。原審判決
    既認系爭土地並無再審原告與合夥人合資購買之事，然原審對於再審原告所主張
    林楷焜曾以系爭土地貨款新台幣（下同）五千九百萬元返還再審原告，以證明其
    間確非贈與乙節，卻認定「上開林楷焜名義借貸之五千九百萬元，實際上係借來
    供『合夥股東』支付第四期土地買賣價款……，實質上係『各股東』所借用……
    」云云（第一審判決理由欄第七點第十行至第十二行參照），是又肯認系爭土地
    確為再審原告召集股東所合夥購買，否則何有股東向林凱焜借貸？原審判決一方
    面認定系爭土地無再審原告與股東合夥購買之事實，一方面又認定系爭土地之「
    合夥股東」有向林楷焜借款支付購地價金，既認有合夥股向林凱焜借貸之事實，
    何以又判決駁回再審原告之訴？原判決顯有理由與主文矛盾之違誤。且屬判決適
    用法規錯誤。
  (二)按贈與事實之有無，應由稅捐機關為實質之查明舉證，不可僅憑形式上有帳戶資
    金流動乙事，即認定屬於贈與行為，為　鈞院九十一年度判字第一八一九號判決
    意旨所明示。乃準照　鈞院上揭判決意旨，以自己之資金無償為他人購置財產者
    ，其資金是否為贈與亦應由稅捐機關即再審被告為實質之舉證，不得僅憑帳戶有
    資金流動乙事，即認為係屬贈與行為，乃屬當然。本件被再審被告於原審僅以資
    金流動即認為再審原告以自有資金贈與給訴外人林焜堯，依照上揭判決意旨，再
    審被告舉證責任顯然未盡，原審竟容認再審被告之主張，驟認有贈與行為，原判
    決適用證據法則顯係違誤，而有判決適用法規錯誤之違法。且再審被告未盡舉證
    之責，既未舉證，即係尚無證據以認定有贈與事實，然而原審竟率予認定贈與事
    實存在，原判決亦有認定事實未依證據之違法，此顯然違背事實認定須依證據之
    證據法則。
  (三)更何況若再審原告與訴外人林焜堯間確有贈與之意思，則既已贈與，資金即無回
    流之必要及可能，然事實上林焜堯事後確實以系爭土地貸款五千九百萬元交給再
    審原告，匯入再審原告之帳戶之內，可證明再審原告與林焜堯間根本非終局贈與
    之意思，否則為何要在贈與後，又以贈與所得之土地貸款五千九百萬元鉅額返還
    再審原告？原審就此並未交待任何理由。
  (四)再者再審原告收受林焜堯返還之款項，係用以支付合夥股東所購土地之買賣價款
    ，另部分復有先還給股東（有卷內付款支票可證），若無合夥為何要用來支付合
    夥購地之價款？若無合夥為何付價金之剩餘要先退還給股東，且係按合夥比例退
    還？原審法院不查於此，僅以再審被告所主張有資金流動乙事，即認為再審原告
    贈與資金給林焜堯，判決顯已違背證據法則，且有認定事實未依證據之違法。而
    就再審原告收得林焜堯返還之款項，用以支付合夥購地之價款，原審認為係「各
    股東」所「借用」，原審既認有「各股東」之存在，何以原審又反而認為「無合
    夥」而判決再審原告敗訴？豈不是主文與理由有所矛盾？再者原審認為林焜堯返
    還再審原告之款項係各股東所「借用」，然原審憑何為此認定並無說明理由，且
    卷內復無證據證明確係「借用」，被上訴人並無為此項主張更未有任何舉證，原
    審竟然自己臆測認定，顯然違背法令。
  (五)再審原告發現關於再審原告與股東之合夥，有當時帳冊可資證明，自當時帳冊可
    清楚證明係爭土地確係再審原告與股東所集資共同購買作為合建房屋基地之用，
    並非再審原告購贈林凱焜，再審原告得依所發現之證物聲請再審。
  (六)末查再審原告原審所提股東往來銀行資料之證物，足可證明本件非屬贈與，原審
    未予詳酌，亦有再審事由。爰請求(1)本院所為八十九年訴字第四一一二號判決廢
    棄。(2)又廢棄部分請求原處分及訴願、再訴願決定均撤銷。(3)第一項廢棄部分再
    審被告應給付再審原告新台幣貳仟貳佰肆拾伍萬捌仟零伍拾元，及自再審原告繳
    納前開稅款之日起至清償日止按銀行業通用一年期定期存款利率計算之利息。
二、按「再審之訴專屬為判決之原行政法院管轄。」、「對於最高行政法院之判決，
    本於第二百七十三條第一項第九款至第十四款事由聲明不服者，雖有前二項之情
    形，仍專屬原高等行政法院管轄。」為行政訴訟法第二百七十五條第一項、第三
    項所明定。查再審原告以本件有行政訴訟法第二百七十三條第一項第十三、十四
    等款情形，向本院聲請再審，依前開法條規定，本院自應審理。
三、本件係被告以原告於民國八十二年一月二十九日以自有資金五六、九二三、六○
    ○元，無償為其子林楷焜購置坐落台北縣三重市○○○段六張小段二一九及二一
    九—四地號（重測後變更為台北縣三重市○○段二四七地號）土地，依行為時遺
    產及贈與稅法第五條第三款規定，應以贈與論課徵贈與稅，乃於八十四年七月十
    七日以北區國稅二字第八四○二二六七八號函請原告於文到十日內申報贈與稅。
    原告雖依限申報，惟主張係朋友以暗股方式合夥投資購買土地，其子林楷焜僅係
    人頭，並無贈與之意云云。經被告核定贈與總額為五六、九二三、六○○元，贈
    與淨額為五六、四七三、六○○元，發單課徵其贈與稅二二、四五八、○五○元
    。原告不服，申經復查結果未獲變更，提起訴願，遭決定駁回，訴經行政院台八
    十七訴字第一三二九一號再訴願決定將原決定撤銷，由原決定機關另為適法之決
    定。案經原決定機關以台財訴字第八七二一五七八一六號訴願決定將原處分撤銷
    ，由原處分機關另為處分。經被告重核結果，仍未獲變更。原告不服，提起訴願
    、再訴願，均遭駁回，遂向本院提起行政訴訟，經本院以八十九年度訴字第四一
    一二號判決駁回原告之訴，再審原告仍不服，提起上訴，仍經最高行政法院以九
    十二年度判字第二六九號判決以駁回原告之訴而告確定。惟再審原告以本件有行
    政訴訟法第二百七十三條第一項第十三、十四等款情形，向本院提起本件再審之
    訴，請求撤銷原處分、訴願及再訴願決定、本院判決。
四、按行政訴訟法第二百七十三條第一項第十三款所謂當事人發見未經斟酌之證物，
    及第十四款所謂足以影響於判決之重要證物漏未斟酌者；均係指前訴訟程序事實
    審之言詞辯論終結前已存在之證物，因當事人不知有此證物，致未經斟酌，現始
    知之者而言。若在前訴訟程序事實審言詞辯論終結前，當事人於訴訟程序中提出
    ，並經法院予以斟酌，自不得以之為再審理由。本件再審原告對本院八十九年度
    訴字第四一一二號判決，提起再審之訴，其主張謂再審原告發現關於再審原告與
    股東之合夥，有當時帳冊可資證明，自當時帳冊可清楚證明係爭土地確係再審原
    告與股東所集資共同購買作為合建房屋基地之用，並非再審原告購贈林凱焜，再
    審原告得依所發現之證物聲請再審；且再審原告原審所提股東往來銀行資料之證
    物，足可證明本件非屬贈與，原審未予詳酌，亦有再審事由云云。經查，揆諸本
    院八十九年度訴字第四一一二號判決，其理由欄第四點謂「‧‧；惟原告僅提示
    股東合夥宣誓證明書、支付第四期款項後餘額金額各股東按比例得到分配款之部
    分等事證，而無提示其與合夥人共同出資購地之資金來源流程或存摺等相關支付
    流程資料供核，以實其說。‧‧。」；第五點則謂「況查，原告提示所謂之『其
    他合夥股東繳納資金之證據』，是否確與本案有關，亦值商榷。例如：(1)關於陳
    秀松部分：原告提出陳君出資之三紙支票存根：‧‧，惟上開支票究竟何時提示
    ，無從得知。(2)關於李文堯部分：原告提出李文堯出資之四紙支票中，‧‧，經
    被告以電話查詢該帳戶戶名為陳文榮，是該筆金額並非事實。(3)關於陳力瑋部分
    ：‧‧，向合庫查詢，該六○三五號帳戶戶名為曾秋燕，可證所述陳君出資並非
    真實。(4)關於林政廷部分：‧‧，既為陳嘉鐘所匯款，自無從證明為林政廷投入
    之款項。(5)關於蘇麗紅部分：‧‧，惟上開函復未附明細資料，‧‧。(6)關於陳
    永春部分：原告主張陳君共有五紙支票存入原告帳戶，經查‧‧而非來自陳永春
    ，另八十一年九月二十二日之票款六六七、二八一元，依其支票存根所載係龍潭
    土地款，與本案無關。(7)關於林義忠部分：‧‧，應非本案關係金額。(8)故原告
    所提示各股東「實際出資明細表」所列出資資料，有在八十二年四月四日土地價
    款付清後，始行支付者，顯不合理，非可採取。(9)原告所提示各股東「實際出資
    明細表」所列出資資料，部分乃係依據原告帳戶內匯入款之資料列載，並未有任
    何直接之匯付款證明，無從查知確為各合夥人所匯入或與該合夥購地有關。甚且
    部分未列有存入行庫及帳戶名稱，亦無任何支付證明，空言主張者，更不足取。
    」等語；足認原判決就再審原告是否與其他股東有合夥關係，本院原審判決業已
    審酌；是以本件並無再審原告於訴訟程序中提出，並經法院予以斟酌之情形，自
    不得以之為再審理由。綜上，再審原告所主張本件有行政訴訟法第二百七十三條
    第一項第十三、十四等款情形，尚非有理。另所主張本院八十九年度訴字第四一
    一二號判決，經最高行政法院予以維持，有行政訴訟法第二百七十三條第一項第
    一款、第二款所謂適用法規顯有錯誤及判決理由與主文矛盾之情形，該部分既經
    最高行政法院判決確定，自非本院所得審理，另由最高行政法院審理，併此敘明
    。
據上論結，本件再審之聲請為無理由，爰依行政訴訟法第二百八十三條、二百七十八
條第二項、第一百零四條、民事訴訟法第九十五條、第七十八條，裁定如主文。
中     華     民      國     九十三      年      七      月      九      日
                  臺北高等行政法院  第  七  庭
                                審 判 長 法  官　鄭　小　康
                                         法  官　林　金　本
                                         法  官　黃　秋　鴻
右為正本係照原本作成。
如不服本裁定，應於送達後十日內向本院提出抗告狀（須按他造人數附繕本）。
中     華     民      國     九十三      年      七      月      九      日
                                         書 記 官  王 琍 瑩
